【裁判字號】    99,上訴,277
【裁判日期】    990617
【裁判案由】    偽造有價證券
【裁判全文】
臺灣高等法院高雄分院刑事判決         99年度上訴字第277號
上  訴  人
即  被  告  丁○○
選任辯護人  洪仁杰律師
上列上訴人因偽造有價證券案件，不服臺灣高雄地方法院98年度
訴字第1528號中華民國98年12月15日第一審判決（起訴案號：臺
灣高雄地方法院檢察署98年度偵字第16859 號），提起上訴，本
院判決如下：
    主  文
原判決撤銷。
丁○○犯偽造有價證券罪，累犯，處有期徒刑壹年柒月，未扣案
如附表編號1 所示之本票上偽造發票人「甲○○」部分沒收。又
犯偽造有價證券罪，累犯，處有期徒刑壹年柒月，未扣案如附表
編號2 所示之本票上偽造發票人「甲○○」部分沒收。又犯偽造
有價證券罪，累犯，處有期徒刑壹年柒月，未扣案如附表編號3
所示之本票上偽造發票人「甲○○」部分沒收。應執行有期徒刑
壹年拾月，未扣案如附表編號1 至3 所示本票上偽造發票人「甲○○」部分均沒收。
    事  實
一、丁○○於民國92年8 月20日，因犯賭博罪，經原審判處有期
    徒刑6 月確定，於92年12月29日，易科罰金執行完畢，仍不
    知悔改。緣丁○○係甲○○之前夫。丁○○為償還債務，竟
    基於意圖供行使之用而偽造有價證券之犯意，未經甲○○之
    同意或授權，擅自以其名義，而為下列行為：
  (一)於民國97年7 月7 日，在高雄市○○路之民族社區，為向謝
    益村之友人乙○○借款新臺幣（下同）20萬元，以清償債務
    ，竟偽簽「甲○○」之署名及按捺指印在如附表編號1 所示
    之本票發票人欄上，以示其與甲○○係上開本票之共同發票
    人之意，並將上開本票交予不知情之謝益村轉交予乙○○收
    執，並借得20萬元。
  (二)於97年8 月6 日（起訴書誤載為98年8 月6 日，應予更正）
    ，在高雄市三民區某處，為向謝益村之女友即真實姓名年籍
    不詳、綽號「美雲」之女子借款20萬元，以清償債務，竟偽
    簽「甲○○」之署名及按捺指印在如附表編號2 所示之本票
    發票人欄上，以示其與甲○○係上開本票之共同發票人之意
    ，並將上開本票交予不知情之謝益村轉交予「美雲」收執，
    並借得20萬元。
  (三)於97年8 月15日（起訴書誤載為98年8 月15日，應予更正）
    ，在高雄市○○○路上第一銀行三民分行之門口，為向謝益
    村換回先前交予謝益村之票面金額10萬元之支票，竟偽簽「
    甲○○」之署名及按捺指印在如附表編號3 所示之本票發票
    人欄上，以示其與甲○○係上開本票之共同發票人之意，並
    將上開本票交予不知情之謝益村，並換回上開支票。嗣因上
    開3 紙本票屆期，丁○○均未能付款，經謝益村持上開3 紙
    本票聲請本票裁定，原審以97年度司票字第13055 號民事裁
    定准予對丁○○、甲○○強制執行，甲○○始悉上情。
二、案經甲○○訴由臺灣高雄地方法院檢察署檢察官偵查起訴。
    理  由
甲、程序部分：
    本判決以下所引用之傳聞證據，被告及辯護人於本院審理時
    均表示沒有意見，且未於言詞辯論終結前聲明異議，本院審
    酌上開傳聞證據作成前，並無不法之情事，認為適當，依刑
    事訴訟法第159 條之5 第2 項規定，自有證據能力，均得為
    證據。
乙、實體部分：
一、上開事實，業據上訴人即被告丁○○於原審審理時供承不諱
    ，核與證人即告訴人甲○○、證人謝益村、乙○○於偵訊時
    之證述相符（見偵一卷第13至15、18、19頁；偵二卷第5 、
    6 頁）；復有如附表編號1 至3 所示之本票影本3 張、原審
    97年度司票字第13055 號民事裁定書在卷可稽（見原審97年
    度司票字第13055 號民事卷第4 、6 頁）。足徵被告上開任
    意性自白與事實相符。是被告確有於如附表編號1 至3所 示
    時間，未經甲○○之同意或授權，以偽簽「甲○○」署押之
    方式，偽造如附表編號1 至3 所示之本票，並持以行使，應
    屬無疑。
二、被告於本院審理時雖辯稱：伊之所以在上開3 紙本票上偽簽
    「甲○○」之署名，係謝益村逼伊簽的云云；而證人甲○○
    於偵查時亦供稱：「被告簽上開3 張本票並未經過伊同意，
    但被告事後有跟伊說他是被逼的，對方知道伊有房子，將來
    可以拿伊的房子抵押。」等語（見偵一卷第14頁）。惟查，
    證人謝益村於偵查時證稱：「伊是跟被告說如果房子不是你
    的名字，你借不到錢，如果房子是你太太（指甲○○）的，
    要經過你太太之同意；伊是向被告說要他夫妻倆都簽名，伊
    才要收（指本票）。」等語（見偵一卷第14頁；偵二卷第頁
    ），核與被告於偵查時供稱：「謝益村跟伊說如果沒有簽伊
    太太之名字，他不借錢給伊；伊怕不寫會借不到錢，所以才
    寫的。」等語相符（見偵一卷第19頁；偵二卷第6 頁）。足
    見本件被告於附表1 至3 所示時間向謝益村借錢，因被告並
    無資力，謝益村為確保借款能如期清償，遂要求被告提供擔
    保，即以具清償能力者作為本票之共同發票人以擔保債權，
    而被告為順利取得借款，便偽簽「甲○○」之署名在上開3
    紙本票上，是尚難認謝益村要求被告提供擔保之行為，有何
    施以強暴、脅迫而違反被告之自由意志。況被告於偵查時已
    供稱：「伊開這3 張本票時，謝益村沒有威脅伊。」等語（
    見偵二卷第7 頁），益徵被告偽簽「甲○○」署名之行為係
    出於其自由意志甚明。至於證人丙○○○於本院審理時雖證
    述：被告與謝益村曾到我的卡拉OK店去，我只看到有在寫單
    子，但不知道寫何東西，我沒有借錢給被告，當天也沒有拿
    到本票等語，尚難採為有利於被告之認定。足見被告所辯上
    情，無非卸責之詞，不足採信。綜上所述，本件事證明確，
    被告之犯行，堪以認定。
三、核被告所為，均係犯刑法第201 條第1 項之意圖供行使之用
    而偽造有價證券罪。被告偽造有價證券後持以行使，其行使
    偽造有價證券之低度行為應為偽造有價證券之高度行為所吸
    收，且被告於如附表所示3 張本票之正面偽簽「甲○○」署
    名及按捺指印之行為，乃係偽造有價證券之部分行為，均不
    另論罪。又被告於92年8 月20日，因犯賭博罪，經原審判處
    有期徒刑6 月確定，於92年12月29日，易科罰金執行完畢，
    有臺灣高等法院被告前案紀錄表在卷可稽。茲於前案執行完
    畢後，5 年以內故意再犯本件有期徒刑以上之本罪，為累犯
    ，應依刑法第47條第1 項規定加重其刑。又被告所犯上開3
    罪，犯意各別，行為互殊，應予分論併罰。另查，被告雖未
    能事前徵詢他人之同意，逕自以偽造署押之方式偽造上開3
    張本票，所為實有不當。惟對於甲○○之票據信用及社會金
    融秩序所生之危害程度非鉅，且被告犯後坦承犯行，頗具悔
    意，而告訴人亦表示願予原宥。本件法重情輕，若科處法定
    最低刑度，猶嫌過重，被告之犯罪情狀，尚非不可憫恕，均
    依刑法第59條規定減輕其刑。又被告同時有刑之加重及減輕
    事由，依法先加後減之。
四、原審予以被告論科，固非無見，惟查被告係累犯，已如前述
    ，原審就此部分漏未審酌，自有未合。被告上訴意旨，仍執
    ：伊係受謝益村逼迫，始偽簽告訴人之署押於本票上等詞，
    指摘原判決不當，固無足取，然原判決既有上述可議，自應
    由本院將原判決撤銷改判。審酌被告因一時失慮，觸犯刑章
    ，犯後坦承大部分犯行，態度尚佳，所犯情節非重，且告訴
    人於原審及本院均表示願予原宥，請求從輕量刑等一切情狀
    ，分別量處如主文第2 項所示之刑，並定其應執行刑有期徒
    刑1 年10月，以資懲儆。至未扣案如附表編號1 至3所 示之
    3 紙本票，其上偽造甲○○為發票人部分既屬偽造，自均應
    依刑法第205 條規定，宣告沒收（此部分本票上之偽造「甲○○」署名、指印各3 枚，因此部分之本票業經沒收，即無
    再單獨宣告沒收之必要）。至於該本票上另發票人丁○○、
    發票日、面額、地址等記載均為真正，仍屬有效之票據，並
    非偽造之本票，自不得宣告沒收（參最高法院93年度台上字
    第2715號、94年度台上字第1811號判決意旨）。
據上論斷應依刑事訴訟法第369 條第1 項前段、第364 條、第2
99條第1 項前段，刑法第201 條第1 項、第47條第1 項、第205
條、第59條、第51條第5 款、第9 款，刑法施行法第1 條之1 ，
判決如主文。
本案經檢察官蔡國禎到庭執行職務。
中    華    民    國    99    年    6     月    17    日
                  刑事第七庭    審判長法  官  莊飛宗
                                      法  官  蔡廣昇
                                      法  官  謝宏宗
以上正本證明與原本無異。
如不服本判決應於收受本判決後10日內向本院提出上訴書狀，其
未敘述上訴理由者，並得於提起上訴後10日內向本院補提理由書
狀（均須按他造當事人之人數附繕本）「切勿逕送上級法院」。
中    華    民    國    99    年    6     月    18    日
                                      書記官  蘇恒仁
附表：
┌──┬───┬────┬─────┬──────┬─────┐
│編號│種  類│ 票  號 │ 票面金額 │  發 票 日  │  發票人  │
│    │      │        │（新臺幣）│（即借款日）│          │
├──┼───┼────┼─────┼──────┼─────┤
│ 1  │本 票 │062488  │20萬元    │97年7月7日  │甲○○    │
│    │      │        │          │            │丁○○    │
├──┼───┼────┼─────┼──────┼─────┤
│ 2  │本 票 │425387  │20萬元    │97年8月6日  │甲○○    │
│    │      │        │          │            │丁○○    │
├──┼───┼────┼─────┼──────┼─────┤
│ 3  │本 票 │425389  │30萬元    │97年8月15日 │甲○○    │
│    │      │        │          │            │丁○○    │
└──┴───┴────┴─────┴──────┴─────┘

司法院資訊處製作；財團法人民間司法改革基金會備份。
